【裁判字號】    90,訴,410
【裁判日期】    900511
【裁判案由】    給付工程款
【裁判全文】
臺灣臺南地方法院民事判決  九十年度訴字第四一○號
    原      告  天成營造有限公司
    法定代理人  甲○○
    被      告  台南縣仁德鄉公所
    法定代理人  乙○○
    訴訟代理人  丙○○
右當事人間請求給付工程款事件，本院判決如左：
    主    文
被告應給付原告新台幣肆佰柒拾捌萬玖仟元及自民國八十九年八月十六日起至清償日
止按年息百分之五計算之利息。
原告其餘之訴駁回。
訴訟費用由原告負擔萬分之一，餘由被告負擔。
本判決原告勝訴部分於原告以新台幣壹佰伍拾玖萬陸仟佰拾元供擔保後，得假
執行。
原告其餘假執行之聲請駁回。
    事    實
甲、原告方面：
一、聲明：求為判決除供擔保金額外如主文所示。
二、陳述：
（一）原告承包被告「仁德鄉游泳池設施改善工程」，總金額共計新台幣（下同）九
      百四十八萬九千元，原告於民國（下同）八十九年四月五日申報完工，並於八
      十九年五月二十六日驗收完成，且已辦妥保固金及開立發票等相關請款手續，
      被告僅給付原告四百七十萬元，尚有尾款四百七十八萬九千元，未依合約書第
      十一條第二款第二項給付，原告屢次催促，均無效果，為此，提起本訴。
（二）被告於鈞院陳稱因庫存短絀，且縣政府無補助款，無法如期調度支給云云。惟
      查：
      １、兩造契約並無以縣政府撥補助款為付款條件或期限，自不得以縣政府未撥
          款為拒絕付款之理由。
      ２、又原告於八十九年四月五日即報完工，被告竟遲至八十九年五月十七日及
          同年月二十六日分二次驗收，驗收完成後，再於二個半月後之八十九年八
          月三日始通知請款，待原告備齊請款證件，迄今近九個月仍未付款，被告
          顯係拒絕付款。
（三）又依兩造契約約定被告通知領款之方式有二，一為親自領款，一為被告直接將
      工程款匯入原告帳戶，先前被告給付四百七十萬元時，即為直接匯款予原告，
      故本件被告可不須通知，直接匯款予原告，被告主張曾於收受支付命令時通知
      原告前去取款云云，並無其事，且與契約約定不合，被告不能免除其遲延給付
      之責。
（四）依兩造契約約定被告應於原告交付保固票後七日內付款，原告於八十九年八月
      八日交付保固票，被告應於八十九年八月十五日前給付原告工程款，因被告拒
      絕給付，致原告權益受有嚴重損害，爰依契約之法律關係請求被告給付工程款
      及自八十九年八月十五日起至清償日止按年息百分之五計算之利息。
三、證據：提出函文二份、行政院公共工程委員會函影本一件、工程合約一份為證。
乙、被告方面：
    被告未於最後言詞辯論期日到場，據其前到場所為聲明及陳述如后：
一、聲明：求為判決駁回原告之訴。
二、陳述：對於原告請求之金額不爭執，系爭工程於八十九年六月間驗收完成後就已
    送縣政府，因縣政府認為被告變更設計時沒有報，延至八十九年十二月底才發款
    。
    理    由
甲、程序方面：
    本件被告未於最後言詞辯論期日到場，核無民事訴訟法第三百八十六條各款所列
    情形，爰依原告聲請，由其一造辯論而為判決。
乙、得心證之理由：
一、原告起訴主張：其承包被告「仁德鄉游泳池設施改善工程」，總金額共計九百四
    十八萬九千元，原告於八十九年四月五日申報完工，並於八十九年五月二十六日
    驗收完成，且已辦妥保固金及開立發票等相關請款手續，並於八十九年八月八日
    交付保固票予被告，被告僅給付原告四百七十萬元，尚有尾款四百七十八萬九千
    元，未依合約書第十一條第二款第二項給付，為此本於契約之法律關係，請求被
    告給付工程款四百七十八萬九千元及自八十九年八月十五日起至清償日止按年息
    百分之五計算之利息等語。被告則以：系爭工程於八十九年六月間驗收完成後就
    已送縣政府，因縣政府認為被告變更設計時沒有報，延至八十九年十二月底才發
    款等語，資為抗辯。
二、原告主張：其承包被告「仁德鄉游泳池設施改善工程」，工程款總金額共計九百
    四十八萬九千元，原告於八十九年四月五日申報完工，並於八十九年五月二十六
    日驗收完成，且已辦妥保固金及開立發票等相關請款手續，並於八十九年八月八
    日交付保固票予被告，被告僅給付原告四百七十萬元，尚有尾款四百七十八萬九
    千元未給付等事實，業據提出函文二份、行政院公共工程委員會函影本一件、工
    程合約一份為證，並為被告所不爭執，自堪信為真實。
三、被告雖抗辯：因系爭工程乃中央補助，而台南縣政府至八十九年十二月才發款，
    被告才遲未付款云云。然依兩造簽訂之系爭工程合約書第十一條付款辦法第二款
    估驗款中約定：１、本工程自開工日起，每三十日估驗計價撥付估驗款一次，估
    驗時應由乙方（即原告）提出估驗明細單，經甲方（即被告）監工人員核符簽認
    後，送請甲方於七日內付款。２、估驗以已施工完成者為限，如另有規定其半成
    品、或進場材料得以估驗計價者，從其規定，該項估驗款每期均應扣除百分之十
    作為保留款，並於該工程完成，甲方驗收合格，辦妥工程保固金的繳納後，於七
    日內一次無息結付尾款等語，而系爭工程已經被告於八十九年六月間驗收完成並
    送台南縣政府請款，為被告所自陳（見九十年四月三日言詞辯論筆錄），且觀兩
    造契約又無以台南縣政府撥補助款為付款條件或期限，被告以縣政府未撥款為由
    ，拒絕付款云云，於法無據，自不足採。
四、按給付有確定期限者，債務人自期限屆滿時起，負遲延責任；次按遲延之債務，
    以支付金錢為標的者，債權人得請求依法定利率計算之遲延利息；而應負利息之
    債務，其利率未經約定，亦無法律可據者，週年利率為百分之五；第按以日、星
    期、月或年定期間者，其始日不算入，民法第二百二十九條第一項、第二百三十
    三條第一項、第二百零三條、第一百二十條第二項分別定有明文。查系爭工程合
    約書約定被告應於驗收合格，辦妥工程保固金的繳納後，於七日內一次無息結付
    尾款及原告已於八十九年八月八日交付保固票予被告等情，已如前述，則被告至
    遲應於八十九年八月十五日下午十二時前給付尾款，其既未給付，依前揭規定，
    應自八十九年八月十六日起負遲延責任。
五、從而，原告本於契約關係請求被告給付原告四百七十八萬九千元及自八十九年八
    月十六日起至清償日止按年息百分之五計算之利息範圍內，為有理由，應予准許
    。逾此部分之請求，則無理由，應予駁回。
丙、假執行之宣告：
    原告陳明願供擔保，聲請宣告假執行，經核其勝訴部份，合於法律規定，爰酌定
    相當之擔保金額宣告之；其餘假執行之聲請，因該部份訴之駁回而失所依據，應
    予駁回。
四、結論：原告之訴為有理由，依民事訴訟法第三百八十五條第一項前段、第七十九
    條但書，第三百九十條第二項，判決如主文。
中      華      民      國    九十      年      五      月    十一      日
                                臺灣臺南地方法院民事第一庭
~B法      官  李杭倫
右為正本係照原本作成
如對本判決上訴，須於判決送達後廿日內向本院提出上訴狀
中      華      民      國    九十      年      五      月    十一      日
~B法院書記官  汪維屏


司法院資訊處製作；財團法人民間司法改革基金會備份。
